臺灣高等法院刑事判決　　　　　　　　96年度上訴字第3197號
上　訴　人　臺灣臺北地方法院檢察署檢察官
被　　　告　乙○○
上列上訴人因被告搶奪等案件，不服臺灣臺北地方法院94年度訴
字第998號，中華民國96年3月7日第一審判決（起訴案號：臺灣
臺北地方法院檢察署94年度偵字第3541號），提起上訴，本院判
決如下：
    主  文
上訴駁回。
    理  由
一、本案經本院審理結果，認第一審判決對被告乙○○為無罪之
    諭知，核無不當，應予維持，除後述三外，並引用第一審判
    決書記載之證據及理由（如附件）。
二、檢察官上訴意旨以：
（一）同案被告張啟志自警詢起，歷經3次偵訊及原審訊問，均
      供稱被害人甲○○之駕照，係被告所交付；與另同案被告
      楊素月於偵查中之供述均相符，且同案被告楊素月與被告
      並無仇隙，應無誣指之理。
（二）證人同案被告張啟志雖於原審審理中雖改稱系爭駕照係其
      自被告車上自行取走，被告因毒品案件將其供出，而與被
      告有仇云云，然經檢察官詳細追問仇隙及毒品案件之細節
      ，證人同案被告張啟志均無法自圓其說，況被告係稱證人
      同案被告張啟志因欠款才誣陷伊，亦與證人同案被告張啟
      志所述不符。
（三）被害人甲○○於案發時之最接近之警訊中，當場指認被告
      之口音、膚色、頭髮與搶奪犯一模一樣，另調閱盜刷被害
      人甲○○信用卡時之監視錄影帶，盜刷之人身材、體型均
      與被告神似，足證被告即係本案搶奪及盜刷之人云云。
三、惟查：
（一）證人即共同被告張啟志雖曾於警詢、偵查中供稱被告曾交
      付其被害人甲○○（原名李美娟）之駕照云云（見3541號
      偵卷第36、100頁），惟經原審以證人身分再次傳喚共同
      被告張啟志到庭時，其先證稱被告並未交付其被害人甲○
      ○之證件，復又改稱被告有交付其被害人甲○○之證件云
      云（見原審卷三第24頁反面至第27頁反面）；足見共同被
      告張啟志之證詞前後反覆，尚難以遽採。縱認被害人甲○
      ○之駕照，確係被告交付予證人即共同被告張啟志，然取
      得被害人甲○○駕照之方法有多端，於法尚不得獨執被害
      人甲○○駕照係被告交付予證人即共同被告張啟志一節，
      即推論被告係以搶奪之方式而取得被害人甲○○之駕照。
（二）按認定犯罪事實應依證據，為刑事訴訟法所明定，故被告
      否認犯罪事實所持之辯解，縱屬不能成立，仍非有積極證
      據足以證明其犯罪行為，不能遽為有罪之認定。最高法院
      30年上字第1831號著有判例可資參照。查被告就其與證人
      同案被告張啟志間之仇隙之說法，固與同案被告張啟志之
      說法不同，惟二人所述究何者為真，何者為偽，尚無以判
      斷，縱認被告為虛偽而不能成立，在無其他積極證據證明
      之前，於法亦不得執此即遽認本案係被告所為。
（三）被害人甲○○固曾於案發時之最接近之警訊中，當場指認
      被告之口音、膚色、頭髮與搶奪犯一模一樣云云（見3541
      號偵卷第44頁正、反面），然查被害人甲○○於93年11月
      6日第一次警詢（該日上午4時26分）時，就其被害之過程
      並未敘及行搶人曾有何言語；就行搶人之特徵，亦係稱時
      間太久無法確認云云（見3541號偵卷第43頁正、反面）；
      益證被害人甲○○同日第二次警詢（該日下午3時）中有
      關被告之口音很像當初搶我的歹徒，即顯非有據；況被害
      人甲○○於同日第二次警詢時，亦同時稱「被告之口音及
      頭髮很像當初搶我的歹徒，但是因搶案發生時，天色昏暗
      ，且我當時非常恐懼，所以我不敢百分之百確定被告為當
      時之搶犯」等語（見3541號偵卷第44頁正、反面）；足證
      被害人甲○○上述警詢之供述，於法尚不得資為被告係否
      本案行為之認定。另檢察官上訴意旨另以調閱盜刷被害人
      甲○○信用卡時之監視錄影帶，盜刷之人身材、體型均與
      被告神似，惟「神似」究與「確定是」尚有不同；且衡諸
      日常生活經驗，身材、體型、髮型神似之者，所在多有，
      於法尚不得執此而為被告係否本案行為人之認定。況被告
      經本院令戴以同款式之帽子，以同於卷附刷卡時之監視錄
      影帶照片所示之角度、方式而拍攝（見外放照片12幀），
      因被告現時臉頰極為削瘦，而監視錄影帶之歹徒臉頰較為
      豐穎，亦無法得該刷卡人即被告之確切心證。是該監視錄
      影帶亦無法資為本案行為人係否被告之證明。
四、綜上所述，檢察官上述上訴意旨所陳各節，於法並無可採，
    其執此上訴意旨指摘原判決不當，求予撤銷改判，為無理由
    ，應予駁回。
據上論結，應依刑事訴訟法第373條、第368條，判決如主文。
本案經檢察官游明仁到庭執行職務。
中　　華　　民　　國　　96　　年　　12　　月　　27　　日
 　　　　　       刑事第二十庭審判長法　官　楊貴雄
                                    法　官　林立華
                                    法　官　林銓正
以上正本證明與原本無異。
檢察官如不服本判決，應於收受送達後10日內向本院提出上訴書
狀，其未敘述上訴之理由者並得於提起上訴後10日內向本院補提
理由書（均須按他造當事人之人數附繕本）。
                                    書記官  陳玲憶
中　　華　　民　　國　　96　　年　　12　　月　　28　　日
附件：
臺灣臺北地方法院刑事判決　　　　　　　 94年度訴字第998號
公　訴　人　臺灣臺北地方法院檢察署檢察官
被　　　告　乙○○　男　40歲（民國○○年○○月○○日生）
　　　　　　　　　　身分證統一編號：Ｚ000000000號
　　　　　　　　　　住臺北市○○區○○街31巷12號3樓
上列被告因搶奪等案件，經檢察官提起公訴（九十四年度偵字第
三五四一號），本院判決如下：
    主    文
乙○○無罪。
    理    由
一、公訴意旨略以：被告乙○○基於搶奪之犯意，於民國九十三
    年五月二十四日二十二時十五分，在臺北縣淡水鎮小坪頂處
    ，見被害人甲○○（原名為李美娟）駕駛機車行經該處，即
    駕駛機車由被害人甲○○後方駛近後將之推倒，奪取被害人
    甲○○之側背包後離去，得甲○○所有之行動電話、機車駕
    駛執照、健保卡及慶豐銀行卡號為00000000000
    00000號之信用卡等物。被告旋基於偽造私文書、詐欺
    之犯意，自翌日零時四分五十三秒起，迄同日五時三十一分
    三十一秒止，持上揭信用卡，於附表所示時間，至如附表所
    示地點之商店，刷卡購買如附表所示金額之物品，並在簽帳
    單之持卡人簽名欄內偽造「李俊哲」簽名（一式二聯，含商
    店存根聯、客戶存根聯，以複寫方式偽造），以示持卡名義
    人確認該筆簽帳消費之意而偽造私文書後，持向商店員工行
    使，使該員工誤認被告係經被害人甲○○授權刷卡購物，陷
    於錯誤而為其詐得財物得逞，致被害人甲○○有受慶豐銀行
    追償該筆款項之虞，足以生損害於被害人甲○○之社會經濟
    信用及慶豐銀行之財產。嗣經共同被告張啟志（另經本院於
    九十四年十一月十五日以九十四年度訴字第九九八號判決判
    處有期徒刑一年三月，並經其上訴臺灣高等法院後撤回上訴
    而確定）向警供陳由被告處收受被害人甲○○之機車駕駛執
    照後，經警循線追查，始悉上情。因認被告涉犯刑法第三百
    二十五條第一項之搶奪罪、第二百十六條、第二百十條之行
    使偽造私文書罪及刑法第三百三十九條第一項之詐欺罪等語
    。
二、按犯罪事實應依證據認定之，無證據不得認定犯罪事實；不
    能證明被告犯罪者，應諭知無罪判決，刑事訴訟法第一百五
    十四條第二項、第三百零一條第一項分別定有明文。次按事
    實之認定，應憑證據，如未能發現確實之證據，或證據不足
    以證明，自不能以推測或擬制之方法，以為裁判基礎；再犯
    罪事實所憑之證據，無論係直接證據或間接證據，其為訴訟
    上之證明，須於一般人均不致有所懷疑而得確信為真實之程
    度，始得據為有罪之認定，倘其證明尚未達此程度而尚有合
    理之懷疑存在時，本諸無罪推定原則，自應為被告無罪之諭
    知；又被告否認犯罪事實所持辯解縱使不能成立，除非有確
    實證據足以證明對於被告犯罪已無合理之懷疑外，不能遽為
    有罪之認定；刑事訴訟法規定被告有緘默權，被告基於不自
    證己罪原則，既無供述之義務，亦不負自證清白之責任，不
    能因被告未能提出證據資料證明其無罪，或對於被訴之犯罪
    事實不置可否，即認定其有罪，最高法院著有九十二年度台
    上字第二五七○號判決可資參考。從而，認定被告有罪之證
    據，定需達到使事實審審判之法官有「確信」之心證時（即
    英美法上Ｂｅｙｏｎｄ  ａ  ｒｅａｓｏｎａｂｌｅ  ｄｏ
    ｕｂｔ），方得為被告有罪之判斷，若依負追訴犯罪職責之
    檢察官所提出之證據，尚無法使事實審法官有此程度之心證
    時，因法院僅有調查而無蒐集證據之義務（最高法院九十一
    年度台上字第五八四六號判決參照），且檢察官於訴訟上應
    負提出證據及說服之實質舉證責任，倘現存卷內證據尚未達
    有罪程度之確信時，自應為有利於被告之認定，最高法院亦
    著有九十二年台上字第一二八號判例可資參照。
三、本件公訴人認被告涉犯刑法第三百二十五條第一項之搶奪罪
    、第二百十六條、第二百十條之行使偽造私文書罪及刑法第
    三百三十九條第一項之詐欺罪等罪嫌，無非係以共同被告張
    啟志、楊素月之證詞、信用卡簽帳紀錄及簽帳單影本、遭盜
    刷之商店監視器翻拍照片、被告之口卡照片及贓物認定保管
    收據等為其依據。訊據被告堅詞否認有公訴人所指之犯行，
    辯稱其並未行搶，也無盜刷之情，是因為共同被告張啟志、
    楊素月欠其錢不還而挾怨報復等語。查本件被害人甲○○曾
    於九十三年五月二十四日二十二時十五分，在臺北縣淡水鎮
    小坪頂處騎乘機車時處，遭人駕駛機車由其後方駛近後將之
    推倒，並遭奪取側背包後離去，而其中遭竊背中中之信用卡
    ，有遭人自翌日零時四分五十三秒起，迄同日五時三十一分
    三十一秒止，於附表所示時間，至如附表所示地點之商店，
    刷卡購買如附表所示金額之物品，並在簽帳單之持卡人簽名
    欄內偽造「李俊哲」簽名等情，業據證人甲○○於本院審理
    中證述明確（見本院九十五年九月二十八日審判筆錄第八頁
    至第十頁），並有該等遭偽簽為「李俊哲」之簽帳單等在卷
    可稽（臺灣臺北地方法院檢察署九十四年度偵字第三五四一
    號卷第一三五頁），此情已足認定。從而，本件所應審究者
    ，乃當時對被害人甲○○行搶之人及持甲○○信用卡盜刷之
    人，是否確實為被告。經查：
  (一)本件被害人於警詢中陳稱被告之口音及頭髮雖然與當時搶奪
    其之行為人相像，但因搶案發生時，天色昏暗，且其非常恐
    懼，所以無法百分之百確定行為人確實是被告等語（見臺灣
    臺北地方法院檢察署偵字第三五四一號卷第四十四頁），其
    於偵查中同證述並無法確認行搶之人是否為被告等語（同見
    上開偵卷第一百頁），是被害人既無法完全肯定行為人確為
    被告，則尚不得以此即為不利於被告之認定。又被害人於本
    院審理中出庭作證時，雖證稱當時行搶之人與被告極為神似
    云云（見本院前揭審判筆錄第八頁至第十頁），惟證人即被
    害人甲○○之所以會於本院審理中證述當時行搶之人與被告
    極為神似，係因為經警方所調閱之監視錄影帶中，當時錄影
    帶中盜刷之人與在庭被告極為神似，故認為行為人即為被告
    （見本院前揭審判筆錄第九頁至第十頁）。從而，被害人甲
    ○○於本院中之證詞，乃其於見得盜刷之監視錄影帶後，認
    為監視錄影帶中盜刷之人與當時在庭之被告相似，並非以當
    庭檢視被告之五官確認其是否為搶奪其之行為人，同不得以
    此為不利於被告之認定。
  (二)證人即共同被告張啟志雖曾證稱被告曾交付其被害人甲○○
    之證件云云（見前揭偵卷第一百頁），惟經本院以證人身分
    再次傳喚其到庭時，其先證稱被告並未交付其被害人甲○○
    之證件，復又改稱被告有交付其被害人甲○○之證件云云（
    見本院前揭審判筆錄第二頁至第八頁），其證詞前後反覆，
    徵諸其自承曾與被告有仇恨（見本院前揭審判筆錄第五頁）
    ，是難逕以此即為被告不利之認定；又證人即共同被告楊素
    月於偵查中雖亦曾證稱被告有將甲○○之證件提示予其看云
    云，然楊素月不僅為本件共同被告張啟志之女友，同時亦為
    本件共同被告，是否證詞是否可信，實有可疑，當不得僅以
    此為不利於被告之認定。
  (三)又本件警方人員雖有將盜刷被害人甲○○之人盜刷時之情形
    ，由監視錄影器中翻拍成照片（見前揭偵卷第一二二頁至第
    一二七頁），惟經本院以肉眼辨識結果，該盜刷之人身材體
    型固與被告相似，然終究無法使本院達到前述之「確信」心
    證（即英美法上Ｂｅｙｏｎｄ  ａ  ｒｅａｓｏｎａｂｌｅ
      ｄｏｕｂｔ），是亦不得以之為不利於被告之認定；此外
    ，該持被害人甲○○信用卡盜刷之人，其盜刷時係偽簽「李
    宜哲」之署名，有該簽帳單三紙在卷可稽（見前揭偵卷第一
    三五頁），而其字跡經本院以肉眼比對結果，客觀上難認為
    與被告之筆跡相符（被告之筆跡，見附於本院上開審判筆錄
    後方當庭命被告書寫之文字），從而，同不得以該簽帳單為
    被告不利之認定。
四、綜上所述，本件由卷內所顯現之證據觀之，被告確實有相當
    之犯罪嫌疑存在，然「被告有犯罪嫌疑」與「應認定被告有
    罪」，係不同之層次問題，無從劃上等號。本件由上述說明
    可知，因現存卷內證據尚未使本院達有罪程度之確信，是自
    應為有利於被告之認定，而為無罪之諭知。
五、此外，本件本案部分已經本院判決無罪，則臺灣士林地方法
    院移送併辦部分（即該署九十五年度偵字第一一四七三號卷
    ），自應退回由該署檢察官另行依法處理，附此敘明。
六、被告楊素月涉案部分，俟其到案後另行審結。
據上論斷，應依刑事訴訟法第三百零一條第一項，判決如主文。
本案經檢察官黃于真到庭執行職務
中　　華　　民　　國　　96　　年　　3 　　月　　7 　　日
                  刑事第七庭審判長法  官  梁耀鑌
                                  法  官  余明賢
                                  法  官  吳冠霆
以上正本證明與原本無異。
如不服本判決，應於判決送達後10日內向本院提出上訴狀（應抄
附繕本）。告訴人或被害人如對於本判決不服者，應具備理由請
求檢察官上訴，其上訴期間之計算係以檢察官收受判決正本之日
期為準。
                                  書記官  廖純瑜
中　　華　　民　　國　　96　　年　　3 　　月　　7 　　日
 附  表
┌──┬─────┬──────┬───────────┐
│編號│刷卡時間  │刷卡金額    │ 刷卡地點             │
├──┼─────┼──────┼───────────┤
│ 一 │九十三年五│新臺幣（下同│男雅精品店（臺北市文林│
│    │月二十五日│）一千八百元│路三一０號）          │
│    │          │            │                      │
├──┼─────┼──────┼───────────┤
│ 二 │同上      │三千八百元  │同上                  │
├──┼─────┼──────┼───────────┤
│ 三 │同上      │六千五百元  │張氏光學眼鏡（臺北市文│
│    │          │            │林路一四六號）        │
├──┼─────┼──────┼───────────┤
│ 四 │同上      │一千七百零一│屈臣氏-文林店（臺北市 │
│    │          │元          │文林路一三０號）      │
├──┼─────┼──────┼───────────┤
│ 五 │同上      │一萬五千七百│決策企業有限公司（臺北│
│    │          │五十        │市中山區○○○路四一０│
│    │          │            │之一號）              │
├──┼─────┼──────┼───────────┤
│ 六 │同上      │八九七元    │屈臣氏（臺北市中山區林│
│    │          │            │森北路三０四、三０六號│
│    │          │            │）                    │
├──┼─────┼──────┼───────────┤
│ 七 │同上      │一千一百八十│惠康百貨-東光分店（臺 │
│    │          │七元        │北市中山區○○○路四一│
│    │          │            │三號Ｂ１）            │
├──┼─────┼──────┼───────────┤
│ 八 │同上      │二千一百十八│吉星２４Ｈ港式飲茶（臺│
│    │          │元          │北市中山區○○○路○段│
│    │          │            │九十二號二樓）        │
├──┼─────┼──────┼───────────┤
│ 九 │同上      │四七五元    │松青超市-基河店（臺北 │
│    │          │            │市○○路一三０號一樓）│
│    │          │            │                      │
├──┼─────┼──────┼───────────┤
│ 十 │同上      │一千元      │同上                  │
└──┴─────┴──────┴───────────┘
